【裁判字號】    97,上易,859
【裁判日期】    971021
【裁判案由】    傷害
【裁判全文】
臺灣高等法院高雄分院刑事判決         97年度上易字第859號
上  訴  人  臺灣高雄地方法院檢察署檢察官
被      告  乙○○
上列上訴人因被告傷害案件，不服臺灣高雄地方法院96年度易字
第2665號中華民國97年9 月11日第一審判決（起訴案號：臺灣高
雄地方法院檢察署95年度偵字第30101 號），提起上訴，本院判
決如下：
     主  文
上訴駁回。
     理  由
一、公訴意旨略以：被告乙○○為另案被告許智雄之友人，而告
    訴人甲○○前因細故與許智雄等人發生爭執，遭許智雄率人
    至其住處喧鬧，心有不滿，遂於民國（以下同）95年2 月13
    日晚間11時許，前往許智雄位於高雄市前鎮區○○○路36巷
    31號住處理論，雙方一見面即發生衝突，詎在場之被告乙○
    ○、許智雄、林久恭等三人（後二人經原審法院以96年度易
    字第3177號判決公訴不受理確定）竟夥同數名姓名年籍不詳
    之成年男子，共同基於傷害之犯意聯絡，於同年2 月14日0
    時30分許，在高雄市前鎮區○○○路與衛東路口處之四海豆
    漿店前，分持鈍器等不詳之物體及徒手，毆打告訴人之身體
    等處，致告訴人受有頭部外傷、右眼挫傷併結膜下血腫、第
    三對腦神經受損、右側第四、五掌骨骨折、右手撕裂傷併肌
    腱斷裂、右側肩關節脫臼併右肩岬骨骨折之傷害，因認被告
    乙○○涉有刑法第277 條第1 項之共同傷害罪嫌。
二、按告訴乃論之罪，告訴人於第一審辯論終結前，得撤回其告
    訴；又起訴之程序違背規定者，法院應諭知不受理之判決，
    並得不經言詞辯論為之，刑事訴訟法第238 條第1 項、第30
    3 條第1 款及第307 條分別定有明文。次按告訴乃論之罪，
    對於共犯之一人告訴或撤回告訴者，其效力及於其他共犯，
    刑事訴訟法第239 條前段定有明文；又告訴乃論之罪，於偵
    查中對於共犯之一人撤回告訴者，因其效力及於其他共犯，
    是均應為不起訴處分；如應不起訴而起訴者，其起訴之程序
    即屬違背規定，法院應諭知不受理之判決（最高法院著有82
    年度台非字第380 號判決意旨參照）。再按告訴之主觀不可
    分原則中所指之「共犯」，除當然包括實質上具有共犯關係
    者外，更擴及告訴人所告訴或從偵查機關偵查及起訴對象，
    形式上具有共犯關係者；否則，如僅侷限於實質上有共犯關
    係者，縱告訴人撤回告訴，偵查機關或審判機關仍須就有無
    犯罪事實、犯罪嫌疑人及共犯關係等事項，作實質性偵查或
    審理，勢將使告訴之提出或撤回與否作為控管追訴程序進行
    之功能，形同虛設，自非立法者之原意。從而，告訴不可分
    原則共犯之認定，只要從形式或實質上認具有共犯關係者，
    均有其適用（見臺灣高等法院暨所屬法院95年法律座談會刑
    事類提案第38號研討意旨參照）。
三、經查：本件被告乙○○因傷害案件，經檢察官提起公訴，認
    被告乙○○係涉犯刑法第277 條第1 項之傷害罪嫌，依同法
    第287 條之規定，須告訴乃論。而依告訴人於警詢中指訴稱
    ：我於94年2 月14日凌晨0 時30分許，在高雄市○鎮區○○
    里○○○路與衙東路口，遭林久恭、許智雄、被告、王建昌
    、許智源（王建昌、許智源業經檢察官不起訴處分確定）及
    綽號「阿新」之成年男子毆打，而除了林久恭外，其他人與
    我並無利害關係或冤仇等語（見警卷第4 頁、5 頁）；及告
    訴人於偵查中指稱：因為之前許智雄到我住處踹門，我就去
    找許智雄問明原因，但許智雄先出手打我，所以我就跑掉，
    後來跑了三百至四百公尺後，許智雄、許智源、被告乙○○
    及被告之友人就堵住我，並手拿不明物體打我，當時我被打
    到趴在地上，而約五、六分鐘後，林久恭也來打我，我有看
    到林久恭用腳踹我，之後是因為警察來了他們才離開，當時
    被告乙○○、林久恭及許智雄確實有打我，而且主謀就是林
    久恭等語（95偵30101 卷第45、106 、107 頁），顯見告訴
    人主觀上認其與被告乙○○、另案被告許智雄、林久恭、許
    智源、王建昌等人關於本件衝突之發生，及其嗣後迭遭被告
    乙○○等人毆打，均係起因於其與另案被告林久恭間之仇隙
    嫌怨，且另案被告林久恭就本件傷害犯行係居於主導者之地
    位。是以就告訴人之告訴對象而言，顯認被告乙○○與另案
    被告許智雄、林久恭、許智源及王建昌等人，就本件傷害犯
    行具有犯意聯絡及行為分擔，而屬共同正犯乙情，甚為明確
    。從而，本件起訴書雖據被告乙○○及另案被告許智雄、許
    智源、王建昌等人之供述，認另案被告許智源於上揭時、地
    未毆打告訴人，另案被告王建昌於是時並不在場，故被告乙
    ○○、另案被告許智雄、林久恭與另案被告許智源、王建昌
    間不具共犯關係，是告訴人於偵查中對另案被告許智源、王
    建昌撤回告訴，效力並不及於本案被告乙○○；然本件告訴
    人之告訴對象於形式上既係認被告乙○○就本件傷害犯行，
    與另案被告許智雄、林久恭、許智源、王建昌等人具共犯關
    係，業如前述，揆諸前揭說明，告訴人於偵查中既對共犯許
    智源、王建昌撤回傷害告訴（見95偵字第30101 號卷第107
    頁），依告訴之主觀不可分原則，其撤回告訴之效力自亦及
    於本案被告乙○○。
四、公訴檢察官雖於原審審理中，變更起訴法條為刑法第271 條
    第2 項、第1 項之殺人未遂罪，惟起訴之事實仍為被告乙○
    ○與另案被告許智雄等人基於傷害之犯意聯絡而共同為傷害
    犯行，並無變更（見原審卷第57、58頁），核公訴檢察官所
    為更正起訴法條之表示，應係促使法院注意於本件為有罪判
    決時有無變更起訴法條之必要而已。況就實體而言，與告訴
    人有所糾紛者，為另案共同被告許智雄，而被告乙○○與告
    訴人間並無怨隙，至被告乙○○涉入本件係因其為另案被告
    許智雄之友人，衡情被告乙○○對告訴人應無殺人之犯意，
    且本件共犯即另案被告許智雄、林久恭，復經台灣高雄地方
    法院以96年度易字第3177號判決認定其等所為亦係屬傷害犯
    行，而判決公訴不受理確定在案。故本件被告所為，應屬傷
    害範疇，而非殺人未遂，公訴檢察官變更認被告乙○○所為
    係屬刑法第271 條第2 項、第1 項殺人未遂罪，容有誤會。
五、告訴人於偵查中既對共犯許智源、王建昌撤回傷害告訴，且
    依告訴之主觀不可分原則，其撤回告訴之效力及於本案被告
    ，則檢察官本應對被告乙○○亦為不起訴處分，惟不察而提
    起本件公訴，其起訴之程序自屬違背規定，從而原審適用刑
    事訴訟法第343 條、第302 條第1 款、第307 條規定，不經
    言詞辯論諭知公訴不受理之判決，經核並無違誤，檢察官上
    訴指摘原判決不當，為無理由，應予駁回，並不經言詞辯論
    而為之。
據上論結，應依刑事訴訟法第372 條、第368 條，判決如主文。
中    華    民    國    97    年    10    月    21    日
                    刑事第六庭    審判長法  官  王憲義
                                        法  官  邱永貴
                                        法  官  張盛喜
以上正本證明與原本無異。
不得上訴。
中    華    民    國    97    年    10    月    21    日
                                        書記官  黃一秋


司法院資訊處製作；財團法人民間司法改革基金會備份。
